【裁判字號】    88,易,2499
【裁判日期】    890127
【裁判案由】    殺人未遂
【裁判全文】
臺灣板橋地方法院刑事判決                        八十八年度易字第二四九九號
    公  訴  人  臺灣板橋地方法院檢察署檢察官
    被      告  丙○○
    指定辯護人  甲○公設辯護人
右列被告因殺人案件，經檢察官提起公訴（八十八年度偵字第一０三九０號），甲○
判決如左：
    主  文
丙○○無罪，應令入相當處所，施以監護壹年。
    理  由
一、公訴意旨略稱：丙○○於民國（下同）八十八年四月一日十六時許，因誤信神仙
    提引其殺人，乃持家中折疊刀一把，基於殺人犯意，前往台北縣永和市○○路二
    十五巷四十二號二樓，開啟該處大門後，即不分明紅皂白，對在室內之鄰居乙○
    ○右腹部刺殺一刀，穿透肋骨傷及肝臟，幸經在場兄弟吳福興、吳慶火及時送醫
    始倖免於難。因認被告所為犯有刑法第二百七十一條第二項、第一項殺人未遂罪
    。
二、按心神喪失人之行為不罰，刑法第十九條第一項定有明文。又行為不罰者，應諭
    知無罪之判決，刑法第十九條第一項、刑事訴訟法第三百零一條分別定有明文。
三、經查：本件被告丙○○於甲○審理時對伊於右揭時地持折疊刀乙把刺入被害人乙
    ○○腹部，造成乙○○受有右上腹部穿刺傷合併內出血等情均坦承不諱，並供稱
    ：伊係認為被害人乙○○惹伊生氣，且有人叫伊去殺乙○○，乃持刀加害乙○○
    等語，而被害人乙○○確因遭被告以折疊刀刺入右腹部，致身體受有右上腹部穿
    刺傷、併右上第十肋骨斷裂及右肝撕裂傷（二點五公分長、一公分深）、腹部內
    出血一千五百毫升等傷害，有扣案折疊刀及三軍總醫院附設民眾診療服務處出具
    之八八五０七０號診斷證明書可憑。以被告行兇之認知及目的、被害人受傷處為
    腹部要害，被告之行為更造成被害人右上第十肋骨斷裂及右肝撕裂傷、腹部內出
    血等情觀之，被告應有置被害人於死地之決意，被告於偵訊中辯稱無意殺死乙○
    ○，及乙○○於甲○調查時陳稱被告應無將其殺死之意思云云，諒屬避重就輕及
    事後迴護之詞，不足為據。
四、另查：被告本身有精神分裂症，有被害妄想、關係意念、聽幻覺等精神病狀，有
    台北市立療養院診斷證明書可稽。甲○囑託台北市立療養院鑑定被告行為時精神
    狀態結果，其認定：被告於十九歲時開始出現明顯之妄想、幻覺等精神病狀，病
    情較不穩時且多次出現言語、肢體之攻擊行為，雖曾至台灣大學醫學院附設醫院
    、馬偕紀念醫院、台北市榮民總醫院及台北市立療養院就醫，但因未長期接受治
    療，致病情常呈起伏，於受鑑定時仍有妄想、幻覺等症狀，綜合被告罹患精神分
    裂症之往歷，於八十八年五月六日至同年八月九日住院及受鑑定時之觀察，其行
    為欠缺明顯外在動機，犯後並未逃匿等情判斷，被告應係在精神分裂症病情不穩
    定狀態下，受人聲聽幻覺、現實判斷力障礙等症狀直接影響，乃有殺人犯行，其
    行為當時之精神狀態已達心神喪失程度，此有台北市立療養院北市療成字第八八
    六一０二００００號函附精神鑑定報告書可考。是被告於著手實施本件殺人未遂
    罪行時，為心神喪失之人，依首揭說明，被告行為不罰，自應諭知無罪之判決。
四、又刑事訴訟法第三百零二條明定「因不滿十四歲或心神喪失而其行為不罰，認有
    諭知保安處分之必要者，並應諭知其處分及期間。」，甲○審酌前開精神鑑定報
    告書內載「謝員（指被告）受鑑定時，言行雖大抵合宜，惟仍有聽幻覺、妄想等
    症狀，致其對於外界事務之知覺理會與判斷作用，以及自由覺定意思之能力，已
    較普通人之平均程度顯然減退，（受鑑定時精神狀態）達精神耗弱程度。謝員本
    次犯行乃受精神分裂症之直接影響所致，為預防此類事件之再發，認應接受持續
    規則之精神評估與治療。」之建議，以及被告因精神分裂症持刀殺人，對他人生
    命、身體安全及社會治安均有高度危險性，認被告有受保安處分之必要，爰依刑
    法第八十七條第一項、第三項規定諭知令入相當處所，施以監護一年，期依保安
    處分執行法第四十六條、第四十七條規定送往精神病醫院或其他醫療團體，予以
    適當之治療及監視其行動，以資照顧。
據上論斷，應依刑事訴訟法第三百零一條第一項、第二項，刑法第十九條第一項、第
八十七條第一項、第三項判決如主文。
本案經檢察官壽勤偉到庭執行職務
中    華    民    國      八十九        年      一      月    二十七    日
                                      臺灣板橋地方法院刑事第四庭
                                          法  官  陳  恒  寬
右正本證明與原本無異。
如不服本判決，應於判決送達後十日內，向甲○提出上訴狀。
                                          書記官  葉  瑩  庭
中    華    民    國      八十九        年      二      月      二      日


司法院資訊處製作；財團法人民間司法改革基金會備份。
